【裁判字號】    95,訴,135
【裁判日期】    950505
【裁判案由】    損害賠償
【裁判全文】
臺灣高雄地方法院民事判決              95年度訴字第135號
 原      告  乙○○○
                         6號.
 訴訟代理人  丙○○
 被      告  甲○○
上列當事人間損害賠償事件，本院於民國95年4月21日言詞辯論
終結，判決如下：
      主      文
被告應給付原告新台幣壹拾肆萬肆仟參佰柒拾伍元及自民國九十
四年十二月二十日起至清償日止，按週年利率百分之五計算之利
息。
原告其餘之訴駁回。
訴訟費用由被告負擔十分之一，其餘由原告負擔。
      事實及理由
一、原告起訴原請求被告給付新台幣 (下同)1,000,000 元 ，嗣
    於審理由擴張為2,146,000 元，合於民事訴訟法第255 條第
    1 項第3款規定，應予准許，先為明。
二、原告主張：被告於民國92年11月17日21時55分許，駕駛牌照
    號碼ZI-2362 號自用小客車，沿高雄市○○區○○街由西向
    東行駛，行至大順二路路口處擬左轉時，撞及騎乘腳踏車自
    彎中街東北角向西行進之原告，原告因而人車倒地，受有頭
    部外傷、左側近端肱骨骨折、左側脛腓骨骨折、左側尺神經
    損傷等傷害，爰依侵權行為之法則，請求被告賠償特別看護
    732,000 元 (每日1,500 元請求488 日)、 精神慰撫金
    500,000 元、殘廢代用機具電動車100,000 元、長期照護費
    814,000 元 (按平均壽命78歲，每年每人免稅額74,000元計
    算)， 合計為2,146,000 元。並聲明：被告應給付原告
    2,146,000 元及自起訴狀繕本送達翌日起至清償日止，按年
    息5%計算之利息。
三、被告則以：對於本件確因其於轉彎時未注意讓直行車先行以
    致發生事故之過失原因不爭執等語。並聲明：原告之訴駁回
    。
四、本件經協商整理爭點：
    兩造不爭執事項：
  (一)被告於92年11月17日21時55分許，駕駛牌照號碼ＺＩ─2362
    號自用小客車沿高雄市○○區○○街由西向東行駛，擬左轉
    大順二路時，因疏未注意讓直行車先行，而撞及騎乘腳踏車
    沿灣中街由東向西行駛之原告，原告因而人車倒地，受有頭
    部外傷、左側近端肱骨骨折、左側脛腓骨骨折、左側尺神經
    損害等傷害。經鑑定結果均為被告之過失。
  (二)原告目前左脛骨裝有固定鋼片尚未取出，需使用助行器。
  (三)原告支出醫療費用136,409 元、其餘強制責任理賠金
    190,625 元，均已由強制責任保險理賠，合計已領取
    327,034(95年4 月21日言詞辯論筆錄更正不爭執事項)。
    兩造爭執事項：
    原告請求各項給付有無理由？其數額應以若干為合理？
五、就兩造爭執事項，本院判斷意見如下：
  (一)特別看護費部分：原告主張其自92年11月17日至95年3 月20
    日止共488 日，需由家屬全程看護，以每日1,500 計算，共
    請求732,000 元 (1,500 ×488=732,000)；查原告因本件車
    禍事故受有頭部外傷、左側近端肱骨骨折、左側脛腓骨骨折
    、左側尺神經損傷等傷害，目前左脛骨有固定鋼片，但因骨
    未癒合，故尚未取出，待癒合後鋼片應可取出，仍需使用助
    行器，未使用助行器則無法行走，可坐辦公室，但無法搬東
    西，又因肩部及膝部同時骨折，需人看護二至三個月左右等
    情，有私立高雄醫學大學附設中和紀念醫院 (下稱高醫)95
    年2 月15日高醫附秘字第0950000421號函可參，足認依原告
    所受傷害，其需人全程看護之期間以3 個月計算為適宜，而
    原告主張每日以1,500 元計算尚為合理，故原告此部分得請
    求之金額以135,000 元 (1,500 ×90=135,000) 為合理，超
    過部分並無理由。
  (二)精神慰撫金部分：原告於事故發生時年約64歲，目前仍置有
    鋼片尚未取出，有上開高醫函文為憑；至原告主張因而關節
    受傷已置換人工關節手術未能恢復原有機能部分，係因原告
    左膝有輕微退化性關節炎，因而由高醫開立維骨力使用至換
    人工關節止，維骨力無幫助骨折癒合之功能，亦有上開高醫
    函文足稽，可見原告本有退化性關節炎之病痛，與本件車禍
    所受脛骨骨折無關，此部分自不能列為是否受有精神痛苦之
    慰撫金審酌參考；是本院審酌原告年事已高、被告為學生年
    僅20餘歲，及兩造經濟狀況等一切情狀，認原告請求
    500,000 元為過高，應以200,000 元為適當，超過部分並無
    理由。
  (三)殘廢代用機具部分：原告請求電動車等估算約需100,000 元
    ，本件原告目前固因左側脛骨內鋼片尚未取出無助行器無法
    行走，有上開高醫函文為佐，然原告自陳電動輔助車並未購
    買 (95年1 月20日言詞辯論筆錄)、 原告在自己家裡走來走
    去沒問題，但不能長距離的行走，目前是慈濟借杖使用(
    95 年3 月24日言詞辯論筆錄)等 語，足認原告並未支出此
    部分費用，亦無因而增加生活需要之可能，且原告亦未提出
    任何此部分支出之證明，是原告此部分請求無理由，不應准
    許。
  (四)長期照護費部分：原告主張依平均壽命78歲及綜所稅撫養親
    屬免稅額每人每年74,000元計算至78歲止共814,000 元
    {(78-67)×74,000=814,000} ，惟查，原告僅需他人全程看
    護3 個月已如前述，自無由他人長期照護之必要，原告此部
    分請求均無理由，不應准許。
  (五)是原告得請求之金額以335,000 元
    (135,000+200,000=335,000) 範圍內為有理由，其餘部分均
    無理由。
  (六)惟保險人依本法規定給付之保險金，視為加害人或被保險人
    損害賠償金額之一部分；加害人或被保險人受賠償請求時，
    得扣除之，強制汽車責任保險法第30條定有明文。原告已取
    得強制汽車責任保險給付之保險金190,625 元 (其餘醫療費
    用保險給付部分，因原告並未請求不予扣除)， 經原告陳明
    ，並為兩造所不爭執，是原告得請求賠償之金額，經扣除後
    ，在144,375 元 (335,000-190,625=144,375)範圍內為有理
    由。
六、綜上所述，原告本於侵權行為之法則，請求被告給付在
    144,375 元及自起訴狀繕本送達翌日之94年12月20日 (起訴
    狀繕本於94年12月9 日寄存送達)起 至清償日止，按週年利
    率5%計算之法定遲延利息範圍內為有理由；原告逾此範圍之
    請求，均屬於法無據，應予駁回。原告已於95年1 月20日言
    詞辯論期日減縮起算日為自起訴狀繕本送達翌日起算，並在
    起訴狀記載依年息5%請求，均有筆錄及起訴狀可參，原告其
    後於95年3 月22日再以起訴狀聲明請求自92年11月17日起算
    ，並無依據，且法定遲延之利息起算應自受催告起，原告亦
    僅得請求自起訴狀繕本送達翌日起算之利息，應認原告就利
    息起算日並無再為擴張之意，至原告上開起訴狀雖僅請求利
    息依2%計算，惟法定利息為年息5%，應認原告僅係誤載，並
    無減縮之意，附此明。
七、據上論結：本件原告之訴為一部有理由、一部無理由，爰依
    民事訴訟法第79條，判決如主文。
中    華    民    國    95    年    5     月    5     日
                  民事第一庭    法  官  林玉心
以上正本證明與原本無異。
如不服本判決，應於判決送達後20日內向本院提出上訴狀並表明
上訴理由，如於本判決宣示後送達前提起上訴者，應於判決送達
後10日內補提上訴理由書（須附繕本）。
中    華    民    國    95    年    5     月    5     日
                                書記官  陳家宏


司法院資訊處製作；財團法人民間司法改革基金會備份。
